【裁判字號】    95,交聲,1126
【裁判日期】    950726
【裁判案由】    交管條例聲異
【裁判全文】
臺灣板橋地方法院交通事件裁定        95年度交聲字第1116號
原處分機關  交通部公路總局臺北區監理所板橋監理站
異  議  人  甲○○
上列異議人即受處分人因違反道路交通管理處罰條例案件，不服
原處分機關於中華民國95年6 月8 日所為之裁決處分（裁決書案
號：板監裁字裁41-AEU019545號、裁41-AEU019546號、裁41-AEU
019547號），聲明異議，本院裁定如下：
    主  文
異議駁回。
    理  由
一、原處分意旨略以：異議人即受處分人甲○○於民國95年3 月
    15日中午12時20分許，騎乘車牌號碼F96-436 號重型機車，
    行經臺北市○○街與公館路有燈光號誌管制之交岔路口闖紅
    燈，違規右轉至公館路，經臺北市政府警察局北投分局長安
    派出所警員制止攔停，詎異議人拒絕停車接受稽查，而在前
    開劃有分向限制線路段，不依規定駛入來車道迴轉而逃逸，
    經警掣單舉發。爰就異議人行經有燈光號誌管制之交岔路口
    闖紅燈、不依規定駛入來車道及拒絕停車接受稽查而逃逸之
    行為，分別依修正前道路交通管理處罰條例第53條、第45條
    第3 款、第60條第1 項之規定，各裁處罰鍰新臺幣（下同）
    3600元、1500元、5000元，並依修正前同條例第63條第1 項
    第3 款、第1 款規定，各記違規點數3 點、1 點、1 點。
二、聲明異議意旨略以：異議人於95年3 月15日並未前往上述舉
    發地點，應係警員誤認車牌號碼，復無照片可供確認違規事
    實，爰依法聲明異議云云。
三、按行為後法律或自治條例有變更者，適用行政機關最初裁處
    時之法律或自治條例；但裁處前之法律或自治條例有利於受
    處罰者，適用最有利於受處罰者之規定，行政罰法第5 條定
    有明文。是行政罰之法律、自治條例變更，係以行政機關最
    初裁處之時間為斷，依從新從輕原則為比較新舊法律、自治
    條例之適用；本件異議人行為後，道路交通管理處罰條例第
    45條、第53條、第60條、第63條規定，雖於94年12月28日修
    正，並自95年7 月1 日起施行，惟原處分機關係於95年6 月
    8 日為裁決處分，其裁處時新修正道路交通管理處罰條例既
    未施行，自應適用裁處時之法律即修正前道路交通管理處罰
    條例之規定，不生首揭法條所定比較新舊法問題，合先敘明
    。次按汽車駕駛人，爭道行駛不依規定駛入來車道者，處新
    臺幣600 元以上1800百元以下罰鍰；汽車駕駛人，行經有燈
    光號誌管制之交岔路口闖紅燈者，處新臺幣1800元以上5400
    元以下罰鍰；汽車駕駛人，駕駛汽車有違反本條例之行為，
    經交通勤務警察或依法令執行交通稽查任務人員制止時，不
    聽制止或拒絕停車接受稽查而逃逸者，除按各該條規定處罰
    外，處新臺幣3000元以上6000元以下罰鍰，修正前道路交通
    管理處罰條例第45條第3 款、第53條、第60條第1 項分別規
    定甚明。又分向限制線（雙黃實線），用以劃分路面成雙向
    車道，禁止車輛跨越行駛，並不得迴轉，亦為道路交通標誌
    標線號誌設置規則第165 條第1 項、第2 項所明定。
四、經查：異議人即受處分人甲○○於95年3 月15日中午12時20
    分許，騎乘車牌號碼F96-436 號重型機車，行經臺北市○○
    街與公館路有燈光號誌管制之交岔路口闖紅燈，違規右轉至
    公館路，經臺北市政府警察局北投分局長安派出所警員制止
    攔停，竟拒絕停車接受稽查，而在前開劃有分向限制線路段
    ，不依規定駛入來車道迴轉而逃逸，經警掣單舉發之事實，
    有臺北市政府警察局北市警交字第AEU019545 號、第AEU019
    546 號、第AEU019547 號舉發違反道路交通管理事件通知單
    各1 件附卷可資佐證。異議人雖以前揭情詞為辯，然證人即
    原舉發機關警員賴星光於本院訊問時到庭具結證稱；「當時
    我站在臺北市○○路與公館路口面對東華街，當時東華街是
    紅燈，異議人騎乘機車從東華街駛出右轉公館路，我就攔停
    ，異議人就緊急煞車在公館路上違規迴轉，該路段是雙黃線
    ，後面來車差點撞上，他沒有停下接受稽查。」、「（問：
    當時執勤人數？）我和另一位替代役許嘉偉，當時我和替代
    役看到的車牌都是一樣的，我可以確定看到完整車牌號碼，
    因為當時異議人轉過來時車速不快，當天是白天、晴天，視
    線良好，車子是黑色的，應該是三葉廠牌。」、「我看到他
    （指異議人）時，他距離約20公尺，這距離我看得清楚，且
    我與替代役也確認車牌，回到警局後，再利用電腦系統查證
    該車顏色、廠牌，與我們所見的廠牌及顏色相符，所以我才
    舉發。」等語（見本院95年7 月12日訊問筆錄），而異議人
    所有之車牌號碼F96-436 號重型機車確係三葉廠牌，有公路
    監理電子查詢資料在卷足稽，亦與證人舉發之違規車輛廠牌
    相符；且本件違規事實，除證人賴星光外，尚有替代役員許
    嘉偉在場共同執行交通勤務，足以確保舉發之真實性，並於
    相當程度防免警員個人主觀認知之恣意性及差異性。又本件
    異議人係在臺北市○○街闖越紅燈右轉至公館路，見警員攔
    查旋即迴轉駛離現場，原舉發機關警員為於第一時間上前確
    認違規車輛之車牌號碼，致不及拍照存證之事實，亦據證人
    賴星光結證明確，自不得以其舉發過程未有照片佐證，遽指
    為瑕疵。末以，執勤警員本其維護交通秩序、安全職責所為
    之舉發，原屬公務員依法行使公權力之行為，自應受到適法
    、正確之推定；本院復查無其他證據足認警員有何取締疏誤
    之情事，異議人空言以上開情詞置辯，顯無足採。從而，異
    議人於前述時、地行經有燈光號誌管制之交岔路口闖紅燈違
    規右轉，且於交通勤務警察攔停時，拒絕停車接受稽查，而
    在劃有分向限制線路段不依規定駛入來車道迴轉而逃逸，其
    違規行為之事證明確，堪予認定。原處分機關以異議人違反
    修正前道路交通管理處罰條例第53條、第45條第3 款、第60
    條第1 項之規定，分別裁處罰鍰3600元、1500元、5000 元
    ，並依修正前同條例第63條第1 項第3 款、第1 款規定各記
    違規點數3 點、1 點、1 點，核無不當，本件異議為無理由
    ，應予駁回。
五、據上論斷，應依道路交通案件處理辦法第19條，裁定如主文
    。
中    華    民    國    95    年    7     月    26    日
                        交通法庭  法  官  廖  怡  貞
以上正本證明與原本無異
如不服本裁定應於送達後5 日內向本院提出抗告狀
                                  書記官  林  惠  齡
中    華    民    國    95    年    7     月    26    日


司法院資訊處製作；財團法人民間司法改革基金會備份。
